臺灣彰化地方法院刑事判決　　　　　　 100年度訴緝字第80號
公　訴　人　臺灣彰化地方法院檢察署檢察官
被　　　告　吳文宏
上列被告因違反毒品危害防制條例案件，經檢察官提起公訴（93
年度毒偵字第959號），本院判決如下：
    主  文
吳文宏連續施用第一級毒品，累犯，處有期徒刑拾月，扣案之注
射針筒壹支沒收。
    事  實
一、吳文宏前因違反肅清煙毒條例案件，經本院於民國85年12月
    7日，以85年度訴字第606號刑事判決判處有期徒刑3年3月確
    定，於86年5月19日入監執行，甫於89年7月7日假釋付保護
    管束期滿而執行完畢。又因施用第一級毒品海洛因案件，經
    觀察、勒戒後，認無繼續施用毒品之傾向，臺灣彰化地方法
    院檢察署檢察官於92年9月4日，以92年度毒偵緝字第186號
    為不起訴處分確定，並於同日執行完畢釋放。詎仍不知戒除
    毒癮，復基於施用第一級毒品海洛因之概括犯意，自93年3
    月間某日起，至93年3月29日止，在其位於彰化縣和美鎮○
    ○里○○路四十六巷五號之居所，以每隔2日即將毒品海洛
    因置入注射針筒，施打於手臂之方式，連續施用第一級毒品
    海洛因多次，嗣為警於93年4月1日21時許，在彰化縣鹿港鎮
    頭崙里頭崙巷路旁查獲，並扣得其所有且已使用過注射針筒
    1支。
二、案經彰化縣警察局鹿港分局報告臺灣彰化地方法院檢察署檢
    察官偵查起訴。
    理  由
一、被告吳文宏於準備程序中，先就前揭犯罪事實為有罪之陳述
    ，且所犯係死刑、無期徒刑、最輕本刑為3年以上有期徒刑
    以外之罪，經本院合議庭依刑事訴訟法第273條之1第1項之
    規定，裁定由法官一人獨任進行簡式審判程序，合先敘明。
二、上開犯罪事實，業據被告於本院審理中坦承不諱，且被告於
    上揭時地獲案後，經採其尿液送驗之結果，均呈嗎啡陽性反
    應（按一般施用海洛因者會在其體內代謝為嗎啡成分殘留，
    並經由尿液排出），有彰化縣衛生局煙毒尿液檢驗成績書1
    附卷可稽，並有注射針筒1支扣案可佐，足徵被告自白與事
    實相符，堪予採信。本件罪證明確，被告之犯行，洵堪認定
    。
三、按毒品危害防制條例於92年7月9日修正公布，自93年1月9日
    施行，其中第20條、第23條將施用毒品之刑事處遇程序，區
    分為「初犯」及「5年內再犯」、「5年後再犯」。依其立法
    理由之說明：「初犯」，經觀察、勒戒或強制戒治後，應為
    不起訴處分或不付審理之裁定；經觀察、勒戒或強制戒治執
    行完畢釋放後，「5年內再犯」者，因其再犯率甚高，原實
    施之觀察、勒戒及強制戒治既已無法收其實效，爰依法追訴
    或裁定交付審理。至於經觀察、勒戒或強制戒治執行完畢釋
    放後，「5年後再犯」者，前所實施之觀察、勒戒或強制戒
    治已足以遮斷其施用毒品之毒癮，為期自新及協助其斷除毒
    癮，仍適用「初犯」規定，先經觀察、勒戒或強制戒治之程
    序。從而依修正後之規定，僅限於「初犯」及「5年後再犯
    」2種情形，始應先經觀察、勒戒或強制戒治程序。倘被告
    於5年內已再犯，經依法追訴處罰，縱其第3次（或第3次以
    上）再度施用毒品之時間，在初犯經觀察、勒戒或強制戒治
    執行完畢釋放5年以後，已不合於「5年後再犯」之規定，且
    因已於「5年內再犯」，顯見其再犯率甚高，原實施觀察、
    勒戒或強制戒治，已無法收其實效，即應依該條例第10條處
    罰。查本件被告曾因施用第一級毒品海洛因案件，經觀察、
    勒戒後，認無繼續施用毒品之傾向，臺灣彰化地方法院檢察
    署檢察官於92年9月4日，以92年度毒偵緝字第186號為不起
    訴處分確定，並於同日執行完畢釋放，竟仍於5年內再犯本
    件施用毒品，自應依法論科。
四、被告行為後，刑法於94年2 月2 日修正公布，並於95年7 月
    1 日施行，關於本案應適用之新、舊法，茲比較如下：
  (一)刑法第2 條第1 項規定，係規範行為後法律變更所生新舊法
    律比較適用之準據法，於95年7 月1 日刑法施行後，應適用
    刑法第2 條第1 項之規定，為「從舊從輕」之比較（最高法
    院95年5 月23日第8 次刑事庭會議決議第1 點第1 項參照）
    。
  (二)修正前刑法第56條關於連續犯之規定，業已修正刪除，此刪
    除雖非犯罪構成要件之變更，但顯已影響行為人刑罰之法律
    效果，自屬法律有變更，依刑法第2 條第1 項規定，比較新
    、舊法結果，應適用最有利於行為人之法律（最高法院95年
    第8 次刑事庭會議決議第5 點第4 項第1 款參照）。按連續
    犯之形成結構，本質上就是各自都得以獨立之犯罪，亦即是
    數罪之性質，因具備連續關係，而以單一評價之模式來處理
    ，因此，在連續犯廢除後，原各自獨立之數個犯行，應回歸
    數罪併罰之規定處理，則經比較新、舊法結果，應以被告行
    為時之法律即修正前第56條規定論以連續犯，最有利於被告
    。
  (三)被告不論依修正前之刑法第47條，或修正後之刑法第47條第
    1 項之規定，均構成累犯，比較新、舊法結果，對被告並無
    有利或不利之情形。
  (四)依刑法第2 條第1 項規定為新舊刑法比較時，應就罪刑有關
    之共犯、未遂犯、連續犯、想像競合犯、牽連犯以及累犯加
    重、自首減輕、暨其他法定加減原因、與加減例等一切情形
    ，綜其全部之結果，而為比較，再適用有利於行為人之法律
    處斷，而不得一部割裂分別適用不同之新舊法（最高法院24
    年上字第4634號判例意旨、95年第8 次刑事庭會議決議參照
    ）。則經綜合比較新、舊法之結果，以被告行為時之舊法較
    有利於被告，依刑法第2 條第1 項前段規定，本案自應一體
    適用被告行為時之法律即修正前刑法第56條、第47條之規定
    。
五、核被告所為，係犯毒品危害防制條例第10條第1 項之施用第
    一級毒品罪。其為供己施用而於施用前後持有海洛因之低度
    行為，為其施用之高度行為所吸收，不另論罪。又被告先後
    多次施用第一級毒品犯行，時間緊接，所犯為構成要件相同
    之罪名，顯係基於概括犯意反覆為之，應依修正前刑法第56
    條連續犯之規定，論以一罪，並依法加重其刑。末查被告曾
    前因違反肅清煙毒條例案件，經本院於85年12月7日，以85
    年度訴字第606號刑事判決判處有期徒刑3年3月確定，於86
    年5月19日入監執行，甫於89年7月7日假釋付保護管束期滿
    而執行完畢，有臺灣高等法院被告前案紀錄表乙紙附卷可憑
    ，其受此有期徒刑執行完畢後，5年以內再犯有期徒刑以上
    之罪，為累犯，應依修正前刑法第47條遞予加重其刑。爰審
    酌被告前施用毒品之前科，仍再犯本次犯行，足見其自制能
    力尚有未足，有接受相當期間監禁教化之必要，以促其及早
    矯正吸毒惡習；惟念及被告犯罪之動機、目的係因施用毒品
    之習性難以戒除，其犯罪手段僅係戕害自己之身心、施用毒
    品次數、時間及犯罪後坦承犯行之態度等一切情狀，量處如
    主文所示之刑，以示懲儆。另被告於93年7月6日經本院發佈
    通緝，但未於96年12月31日以前自動歸案，故無中華民國九
    十六年罪犯減刑條例之適用，併此敘明。扣案之注射針筒1
    支，為被告所有，且係供其施用第一級毒品海洛因犯罪所用
    之物，業據被告於本院審理時供明在卷。按從刑，係附屬於
    主刑，不生比較輕重問題；又沒收為從刑之一種，且與主刑
    有從屬關係，是倘行為後法律有變更，因沒收部分不生比較
    新舊法問題，依從刑從屬於主刑原則，從刑自應依主刑適用
    之法律一體適用，不得就新舊法予以割裂適用（最高法院24
    年上字第5292號判例、90年度台上字第1731號判決意旨參照
    ）。查94年2月2日修正公布、自95年7月1日起生效施行之刑
    法第38條於第1項第2款增列「因犯罪所生之物」得宣告沒收
    ，並將該條第2、3項原「犯人」修正為「犯罪行為人」，法
    條文字已有修正。則依從刑從屬於主刑原則，本案有關被告
    所犯施用毒品犯行與主刑有關之連續犯及累犯，既適用修正
    前刑法之規定，則與本次犯行有關從刑之沒收規定，自亦應
    從屬適用修正前刑法第38條之規定。是爰均依修正前刑法第
    38條第1項第2款之規定宣告沒收。
據上論斷，應依刑事訴訟法第273 條之1 第1 項、第299 條第1
項前段，毒品危害防制條例第10條第1項、刑法第2條第1項前段
、第11條前段、（修正前）第56條、（修正前）第47條、（修正
前）第38條第1項第2款，判決如主文。
本案經檢察官黃顗雯到庭執行職務。
中    華    民    國   100    年    12    月    2     日
                  刑事第三庭          法  官  洪志賢
以上正本證明與原本無異。
如不服本判決應於收受判決後10日內向本院提出上訴書狀，並應
敘述具體理由；其未敘述上訴理由者，應於上訴期間屆滿後20日
內向本院補提理由書（均須按他造當事人之人數附繕本）「切勿
逕送上級法院」。
中    華    民    國   100    年    12    月    2     日
                                      書記官  許億先
附錄本案論罪科刑法條全文：
毒品危害防制條例第10條
施用第一級毒品者，處 6 月以上 5 年以下有期徒刑。
施用第二級毒品者，處 3 年以下有期徒刑。